【裁判字號】    88,上易,2320
【裁判日期】    890215
【裁判案由】    竊佔
【裁判全文】
臺灣高等法院高雄分院刑事判決          八十八年度上易字第二三二號
    上訴人
    即被告  甲○○
    選任辯護人  陳俊言
右上訴人因竊佔案件，不服臺灣高雄地方法院八十八年度易字第九四號中華民國八十
八年六月十五日第一審判決（起訴案號：臺灣高雄地方法院檢察署八十七年度偵字第
一六四九七號），提起上訴，本院判決如左：
      主      文
原判決關於甲○○部分撤銷。
甲○○免訴。
      理      由
一、公訴意旨略以：被告甲○○明知坐落高雄縣鳳山市道○○段第一０二九─四號土
    地上之圳溝，為台灣省高雄縣農田水利會所有，竟意圖為自己不法之利益，於八
    十四年間某日，在上開圳溝上舖設水泥地後，搭建鐵架屋，供擺設小吃攤販之用
    ，佔用面積約六十四平方公尺，經高雄縣警察局鳳山分局報請偵辦，因認被告有
    犯刑法第三百二十條第二項之竊佔罪嫌等情。
二、訊據上訴人即被告甲○○對於竊佔前開土地使用之事實，供承不諱，而辯稱：伊
    於五十一年間，即在圳溝上舖設水泥，搭蓋棚架，供住家鐵皮屋出入之用，並非
    於八十四年間始舖設水泥使用，高雄農田水利會鳳山工作站之查報不實等語。
三、經查：
  (一)公訴人認被告之竊佔始自八十四年間某日起，無非依據高雄農田水利會鳳山工作
    站違章案件調查明細表所載、現場照片、土地登記謄本及該水利會代理人蔡志遠
    之指訴為其論據。惟據證人即填載該調查明細表之何秋映所稱：伊訪問附近住戶
    ，說是八十四年間佔用的云云。就其訪問何家住戶，又表示沒有印象。是該調查
    明細表所載佔用發生日期「八十四年」，顯然無據。高雄農田水利會代理人蔡志
    遠於偵查中僅指稱「根據側面瞭解，自八十四年始」云云，亦不足採為認定事實
    之依據。另現場照片及土地登記謄本，均不能證明被告之竊佔始自八十四年間。
  (二)證人即曾任鳳山市協和里里長之王雲彩於原審審理時，出具證明書證明「伊自七
    十三年間擔任協和里長時，即發現里民甲○○早有舖設鐵條木板橋及鐵架涼棚於
    上述土地圳溝上，後因風雨侵蝕，而於原處加舖水泥，並無擴建情事」等情。於
    本院調查中具結後亦為相同之證述。又被告於八十年十二月二十三日、八十一年
    三月六日、八十年十二月二十四日、八十一年三月七日、八十三年九月二十八日
    ，在現場拍攝生活照片，其子結婚及其女文定拜祖之照片，有照片五幀附卷可稽
    ，尤見被告之佔用水溝地非自八十四年間起。
  (三)被告佔用之圳溝地有二處，中間為陳飛龍於八十四年間佔用（已判處罪刑確定）
    ，固為被告所是認。惟據被告指稱，陳飛龍佔用圳溝處之裏地，原是陳飛龍之父
    在種菜，故伊未連接佔用等語，核與同案被告陳飛龍於偵查中之供述相符。是不
    能以被告佔用之圳溝地有二處，而認定其中一處非同時佔用。
  (四)綜上所，尚無證據可認定被告佔用圳溝地始自八十四年間，而被告所辯其佔用
    期間已逾十年，尚非不可採信。按刑法第三百二十條第二項之竊佔罪，其最高法
    定刑為五年以下有期徒刑，其追訴權時效依刑法第八十條第一項第二款規定，十
    年間不行使而消滅。被告佔用圳溝地始自五十一年間或七十三年間，均已超過十
    年，其追訴權已消滅，自不能再行追訴，自應依刑事訴訟法第三百零二條第二款
    為免訴之判決。
四、原審論處被告罪刑，尚有未洽。被告上訴意旨以其竊佔時效已完成，指摘原判決
    此部分不當，為有理由，自應將原判決撤銷，諭知被告免訴之判決。
據上論結，應依刑事訴訟法第三百六十九條第一項前段、第三百六十四條、第三百零
二條第二款，判決如主文。
本案經檢察官陳國全到庭執行職務。
中    華    民    國     八十九     年       二       月     十  五     日
                              臺灣高等法院高雄分院刑事第五庭
                                  審判長法官  吳水木
                                        法官  陳朱貴
                                        法官  洪慶鐘
右正本證明與原本無異。
不得上訴。
                                      書記官  陳金卿
中    華    民    國     八十九     年       二       月    十  六      日
                                                                        Ｆ


司法院資訊處製作；財團法人民間司法改革基金會備份。
